【裁判字號】    97,易,338
【裁判日期】    970922
【裁判案由】    家暴傷害等
【裁判全文】
臺灣宜蘭地方法院刑事判決               97年度易字第338號
公  訴  人  臺灣宜蘭地方法院檢察署檢察官
被      告  乙○○
上列被告因家暴傷害等案件，經檢察官提起公訴（97年度偵字第
1539號），本院判決如下：
    主  文
乙○○犯傷害罪，處拘役肆拾日，如易科罰金，以新台幣壹仟元
折算壹日。
其餘被訴毀損部分無罪。
    事  實
一、乙○○與甲○○為兄弟，為家庭暴力防治法第3條第4款規定
    之家庭成員關係，於民國97年3月27日晚間，乙○○、甲○
    ○2人因細故於宜蘭縣員山鄉○○路75號前發生爭執，詎乙
    ○○竟基於傷害之犯意，於同日晚間7時20分許，持木棍追
    打甲○○，致甲○○受有頭部外傷、兩肘挫傷、右前臂擦傷
    、右大腿挫傷之傷害。
二、案經甲○○訴由宜蘭縣政府警察局宜蘭分局報請臺灣宜蘭地
    方法院檢察署檢察官偵查起訴。
    理  由
壹、被告被訴傷害部分（有罪部分）：
一、訊據被告乙○○固坦承於97年3月27日晚間，在宜蘭縣員山
    鄉○○路75號前與告訴人甲○○有口角糾紛等情不諱，惟矢
    口否認有傷害犯行，並辯稱：97年3月27日晚上是告訴人喝
    酒後，伊與告訴人在住處外面談，告訴人發酒瘋挑釁伊，爭
    吵之後伊只是追告訴人50公尺到隔壁問清楚，並無毆打告訴
    人云云（參見本院卷第11頁97年8月5日準備程序筆錄、第26
    頁97年9月8日審判筆錄）。經查：關於被告前開傷害事實，
    業據告訴人於警、偵訊及本院審理中先後證述在卷（參見警
    卷第4、5頁97年3月29日警訊筆錄、偵卷第13、14頁97年5月
    15日偵訊筆錄、本院卷第22頁97年9月8日審判筆錄）。再證
    人林佳穎前於偵查中，亦證稱：當時伊在洗衣服，甲○○有
    跑過去，甲○○跑前面，乙○○在後面追，然後又跑回去等
    語（參見偵卷第22、23頁97年5月26日偵訊筆錄）。依證人
    李佳穎目睹之情形，可認當日晚間被告與告訴人口角糾紛後
    ，告訴人確有追逐被告情事。再依告訴人所提財團法人蘭陽
    仁愛醫院診斷證明書所載（警卷第8頁），被告於97年3月27
    日至該院就診，經診斷受有頭部外傷、兩肘挫傷、右前臂擦
    傷、右大腿挫傷等傷害。綜上所述，被告前開傷害犯行堪以
    認定，應依法論科。
二、核被告所為，係犯刑法第277條第1項傷害罪，而被告與告訴
    人係兄弟關係，為家庭暴力防治法第3條第4款所規定之家庭
    成員關係，被告上開傷害罪名，亦屬家庭暴力防治法第2條
    第2款所稱之家庭暴力罪。爰審酌被告犯罪之動機、目的、
    手段、被害人所受傷害之程度，及被告犯罪後態度等一切情
    狀，量處如主文所示之刑，並諭知易科罰金之折算標準，以
    示懲儆。
貳、被告被訴毀損部分（無罪部分）：
一、公訴意旨另以：告訴人於97年3月28日晚間8時30分許，駕駛
    車牌號碼5163-MU號自用小客車返回上處欲拿取健保卡時，
    又巧遇被告，然被告復基於毀損之犯意，持鐵鎚砸毀告訴人
    所有上開自用小客車擋風玻璃，足生損害於告訴人，因認被
    告此部分涉有刑法第354條毀損罪嫌。
二、公訴人認被告涉有上開毀損犯行，係以告訴人之指訴，及卷
    附被告前開車輛擋風玻璃遭毀損之照片為主要論據。訊據被
    告堅詞否認有上開毀損犯行，並辯稱：97年3月28日早上甲
    ○○敲伊家的門，伊有問甲○○什麼原因，而與告訴人發生
    口角，之後伊就回家，並沒有敲告訴人的車子等語（參見本
    院卷第11頁97年8月5日準備程序筆錄、第26頁97年9月8日審
    判筆錄）。
三、按犯罪事實應依證據認定之，無證據不得認定其犯罪事實；
    另不能證明被告犯罪者，應諭知無罪之判決，刑事訴訟法第
    154條第2項、第301條第1項分別定有明文。又刑事訴訟法上
    認定犯罪事實所憑之證據，雖不以直接證據為限，間接證據
    亦包括在內，然而無論直接證據或間接證據，其為訴訟上之
    證明，須於通常一般之人均不致有所懷疑，而得確信其為真
    實之程度者，始得據為有罪之認定，惟採用間接證據時，必
    其所成立之證據，在直接關係上，雖僅足以證明他項事實，
    而採此他項事實，本於推理之作用，足以證明待證事項者，
    方為合法，若係憑空之推想，則尚非間接證據，且如未發現
    相當證據，或證據不足以證明，自不能以推測或擬制之方法
    ，以為裁判之基礎，又告訴人之告訴，係以使被告受刑事訴
    追為目的，是其陳述是否與事實相符，仍應調查其他證據以
    資審認，最高法院分別著有76年台上字第4986號、32年上字
    第67號、40年台上字第86號、52年台上字第1300號判例可資
    參照。
四、經查：告訴人前於警、偵訊及本院審理中，雖均一致指訴稱
    係被告持鐵鎚敲打其自用小客車之擋風玻璃等語。但觀諸告
    訴人歷次之陳述，於案發後隔日即97年3月29日接受員警訊
    問時，指訴被告係於97年3月28日上午6時許，遭被告持鐵鎚
    敲打自用小客車擋風玻璃等語（參見警卷第5頁97年3月29日
    警訊筆錄），嗣於偵查及本院審理程序中，又改稱係於97年
    3 月28日晚間返回住處時，被告持鐵鎚敲打自用小客車擋風
    玻璃等語（參見偵卷第13、14頁97年5月15日偵訊筆錄、偵
    卷第31頁97年6月5日偵訊筆錄、本院卷第22頁97年9月8日審
    判筆錄）。關於被告持鐵鎚敲打其自用小客車擋風玻璃之時
    間，前後指訴不一。且依卷內除告訴人1人之指訴外，並無
    其他相關目擊證人可資佐證。依上所述，公訴人所舉之證據
    ，不足以證明被告確有毀損犯行。此外復查無任何積極證據
    ，足認被告確有公訴人所指此部分之毀損犯行，不能證明被
    告此部分犯罪，依法應諭知無罪之判決。
據上論斷，應依刑事訴訟法第299條第1項前段、第301條第1項，
刑法第277條第1項、第41條第1項前段，刑法施行法第1條之1第1
項、第2項前段，判決如主文。
本案經檢察官郭欣怡到庭執行職務
中    華    民    國    97    年    9     月    22    日
                  刑事第四庭法  官  辜漢忠
以上正本證明與原本無異。
如不服本判決應於收受本判決後10日內向本院提出上訴書狀，並
應敘述具體理由。若未敘述理由者，應於上訴期間屆滿後20日內
向本院補提理由書狀(均須按他造當事人之人數附繕本)。
                            書記官  許麗汝
中    華    民    國    97    年    9     月    23    日
附錄本案論罪科刑法條：
刑法第277條第1項
傷害人之身體或健康者，處3年以下有期徒刑、拘役或1千元以下
罰金。
刑法第354條
毀棄、損壞前二條以外之他人之物或致令不堪用，足以生損害於
公眾或他人者，處2年以下有期徒刑、拘役或5百元以下罰金。


司法院資訊處製作；財團法人民間司法改革基金會備份。
